臺灣臺北地方法院民事判決　　　　　　　　　　　　九十二年度訴字第五四七九號
　　原　　　告　乙○○
　　被　　　告　台灣中小企業銀行股份有限公司
　　法定代理人　甲○○
　　訴訟代理人　丙○○
右當事人間請求債務人異議之訴事件，本院於中華民國九十二年十二月二十四日言詞
辯論終結，判決如下：
    主  文
原告之訴駁回。
訴訟費用由原告負擔。
    事  實
甲、原告方面：
　一聲明：鈞院九十二年度執字第三二一九０號清償借款強制執行事件之強制執行程
　　序應予撤銷。
　二陳述：
    (一)被告以鈞院九十二年度重訴字第八七八號確定判決為執行名義，對原告所有之
      財產聲請強制執行，該確定判決之主文第二項命原告與訴外人吳世芬、劉國基
      應連帶給付被告新台幣（下同）一百五十萬元及自民國九十一年五月二十六日
      起至清償日止，按週年利率百分之七點九一計算之利息。原告雖擔任主債務人
      吳世芬向被告借款之連帶保證人，惟於吳世芬獲得被告同意延長清償時，原告
      與被告特別約定僅就超過本金一千萬元以上部分負連帶保證責任，是原告之所
      以負連帶保證責任，係以吳世芬積欠被告之本金超過一千萬元以上之部分為停
      止條件，於條件成就時原告始就超過一千萬元部分負保證責任。
　　(二)又本件借款除原告為保證人外，另設定最高限額抵押權為擔保，而最高限額抵
　　　押權在確定拍賣求償前，擔保之債務仍有發生變動諸如清償或續借之情形，況
　　　兩造又有前述停止條件之特別約定，是被告應先行拍賣抵押物求償，以確定最
　　　高限額抵押權擔保之債務為何，再依拍賣求償之結果決定原告是否須負保證責
　　　任。本件主債務人積欠之債務尚屬未定，又抵押物位於台北市景美鬧區，面積
　　　百餘坪，市價高達二千萬元以上，足以抵償主債務人積欠之債務。本件被告未
　　　先拍賣抵押物即對原告聲請執行，且原告負保證責任之條件亦未成就，被告對
　　  原告聲請強制執行並無理由。
    (三)對被告抗辯所為陳述：授信約定書展期後，已經無效。
　三證據：提出鈞院九十二年度重訴字第八七八號民事判決、北院錦九十二執宙字第
　  三二一九０號執行命令、展延到期契約書、建物登記謄本為證。
乙、被告方面：
　一聲明：如主文第項所示。
　二陳述：
    (一)原告於起訴狀自認就本金一百五十萬元及利息、違約金應負連帶保證責任，且
      有九十二年七月一日九十二年度重訴字第八七八號民事判決可證明。本件非如
      原告所主張本件執行名義係附有停止條件，於條件成就時即主債務人所欠債務
      確有超過一千萬元以上，原告始就超過部分負保證責任。
    (二)依兩造授信約定書第十條第一項規定，保證之債務，如債務人未依約履行，立
      約人當即負責，立即如數付清，並同意被告無須先就擔保物受償，得逕向立約
      人求償，且展期後，授信約定書仍然有效，故原告主張被告應先就拍賣抵押物
      取償始得對原告請求，並無理由。
　三證據：提出鈞院九十二年重訴字第八七八號民事判決、確定證明書、授信約定書
　  、掛號郵件收件回執、函件存根為證。
丙、本院依職權調閱本院九十二年度執字第三二一九０號執行卷宗。
    理   由
一原告起訴主張：被告以本院九十二年度重訴字第八七八號確定判決為執行名義，對
  伊所有之財產聲請查封執行，伊雖擔任主債務人吳世芬向被告借款之連帶保證人，
  惟於吳世芬獲得被告同意延長清償時，伊與被告特別約定僅就超過本金一千萬元部
  分負連帶保證責任，是伊之所以負連帶保證責任，係以吳世芬積欠被告之本金超過
  一千萬元以上之部分為停止條件。又本件借款除以伊為保證人外，另設定最高限額
  抵押權為擔保，被告應先拍賣抵押物受償，待前述條件成就後，伊始須負保證責任
  ，故本件被告對伊聲請強制執行並無理由等情。爰依強制執行法第十四條求為命本
  院九十二年度執字第三二一九０號清償借款強制執行事件之強制執行程序應予撤銷
  之判決。
二被告則以：原告於起訴狀自認就本金一百五十萬元及利息、違約金應負連帶保證責
  任，且有九十二年七月一日九十二年度重訴字第八七八號民事判決可證，本件執行
  名義並未附有停止條件。又依兩造授信約定書第十條第一項規定，如債務人未依約
  履行，原告同意伊公司無須先就擔保物受償，得逕向立約人求償，且展期後，授信
  約定書仍然有效，故原告主張伊公司應先就拍賣抵押物取償始得對其請求，並無理
  由等語，資為抗辯。
三原告主張被告以本院九十二年度重訴字第八七八號確定判決為執行名義，對原告所
  有之財產聲請查封執行，該確定判決之主文第二項係命原告與吳世芬、劉國基應連
  帶給付被告一百五十萬元及自九十一年五月二十六日起至清償日止，按週年利率百
  分之七點九一計算之利息等事實，業據提出本院九十二年度重訴字第八七八號民事
  判決、北院錦九十二執宙字第三二一九０號執行命令為證，並為被告所不爭執，復
  經本院依職權調閱九十二年度執字第三二一九０號卷執行宗查核屬實，堪信為真。
四按執行名義成立後，如有消滅或妨礙債權人請求之事由發生，債務人得於強制執行
  程序終結前，向執行法院對債權人提起異議之訴。如以裁判為執行名義時，其為異
  議原因之事實發生在前訴訟言詞辯論終結後者，亦得主張之。強制執行法第十四條
  第一項定有明文。是提起債務人異議之訴，其異議之事由，須發生於既判力基準時
  之後，蓋有既判力之執行名義，其執行名義之請求權於既判力基準時確定存在，為
  既判力確定之事實，自不許債務人嗣後另藉債務人異議之訴，否定判決確定之事實
  ，因此與既判力相牴觸之事項，不得為異議之事由。而有實體確定力之執行名義，
  如確定判決，因其既判力之基準時，係事實審言詞辯論終結時，故異議之事由，須
  發生在確定判決事實審言詞辯論終結後，始得提起異議之訴。經查：
  (一)本件原告主張被告同意主債務人吳世芬展期清償時，曾與伊簽訂展期契約書，約
    定僅就本金超過一千萬元部分負保證責任，故其負保證責任係附有停止條件云云
    ，已在本院九十二年度重訴字第八七八號民事事件為相同之抗辯，且經該案判決
    認其所辯為可採，僅就超過一千萬元之一百五十萬元及利息、違約金部分，諭知
    原告應負連帶給付之責，有該案判決附卷可稽（見本院卷第八至十頁）。原告執
    相同理由再提起本件異議之訴，依上開說明，係以事實審言詞辯論終結前即存在
    之異議事由為據，要無可採。
  (二)第依民事訴訟法第四百條第一項規定，除別有規定外，確定之終局判決就經裁判
    之訴訟標的，有既判力。於既判力之基準時即事實審言詞辯論終結時以前，當事
    人得提出而未提出之攻擊或防禦方法，在採辯論主義之民事訴訟制度，如當事人
    不為提出，法院即無從斟酌，是不論其知悉與否，亦不論未提出有無過失，均喪
    失其提出之權利，此即為既判力之失權效或遮斷效。本件原告主張系爭債權另設
    有不動產抵押權，被告應就抵押物實施抵押權後始得對其財產聲強制執行，為其
    於確定判決事實審言詞辯論終結前所得提出之攻擊防禦方法，並非執行名義成立
    後所發生者，依上說明，原告即應受該判決既判力之遮斷效所拘束，其以此為由
    提起債務人異議之訴，並無足取。況連帶保證人，應與主債務人負同一清償責任
    ，而債權人對於主債務人就實行擔保物權受清償，或起訴請求保證人清償，既得
    擇一行使，則對於與主債務人負同一責任之連帶保證人，自亦得擇一請求（最高
    法院六十九年台上字第一九二四號判例參照），本件原告所負者為連帶保證責任
    ，自應與主債務人負連帶清償之責，則其主張系爭債權另設有不動產抵押權，被
    告應就抵押物實施抵押權後始得對其財產聲強制執行，亦非有據。
五綜上所述，原告主張依強制執行法第十四條請求撤銷本院九十二年度執字第三二一
  九０號清償借款強制執行事件之強制執行程序，尚有未合，不應准許。
六又本件事證已臻明確，兩造其餘攻擊防禦方法，於本判決結果不生影響，爰不一一
  論述，併此敘明。
據上論結，原告之訴為無理由，依民事訴訟法第第七十八條，判決如主文。
中　　　華　　　民　　　國　　九十三　　年　　　一　　　月　　　七　　　日
                                        民事第四庭法      官  劉又菁
右為正本係照原本作成
如對本判決上訴，須於判決送達後廿日內向本院提出上訴狀
中　　　華　　　民　　　國　　九十三　　年　　  一　    月　　  七　  　日
　                                                法院書記官　楊勝欽
